臺灣高等法院刑事判決　　　　　　　　　　　　　　九十三年度上訴字第五五三號
　　上　訴　人　臺灣臺北地方法院檢察署檢察官
　　上　訴　人
　　即　被　告　乙○○
　　選任辯護人　任鳴鉅律師
　　　　　　　　郭承昌律師
　　被　　　告　甲○○
　　選任辯護人　余青慧律師
　　　　　　　　楊清筠律師
　　　　　　　　符玉章律師
右上訴人因被告偽造文書等案件，不服臺灣臺北地方法院九十二年度訴字第四０九號
，中華民國九十三年一月十三日第一審判決（起訴案號：臺灣臺北地方法院檢察署九
十年度偵字第二二七０九號、九十一年度偵字第一七一一號），提起上訴，本院判決
如左：
    主  文
原判決關於被告乙○○偽造文書部分撤銷。
乙○○連續行使偽造私文書，足以生損害於他人，處有期徒刑陸月，如易科罰金以參
佰元折算壹日。如附表所示偽造之之署押及印文均沒收。
其他上訴駁回。
    事  實
一、乙○○係臺北市○○○路○段五四號三樓之九永昌期貨經紀股份有限公司（下稱
    永昌公司）業務員，民國八十七年間結識在永昌公司從事期貨買賣交易之客戶丁○○，期間並代丁○○處理期貨交易手續等相關事宜，乙○○為求業績，乃於八
    十九年五月間某日遊說丁○○以其父陳和益名義於永昌公司開立期貨交易帳戶，
    嗣經丁○○取得其父同意，於同年五月二十五日以陳和益之名義於永昌公司另行
    開立期貨交易帳戶後，乙○○因與丁○○業務往來時知悉其有意結清自己於永昌
    期貨交易帳戶，竟意圖為自己不法之利益及偽造文書之概括犯意，於八十九年七
    月四日前之某不詳日期，先至不詳地點盜刻丁○○印章一枚，持至合作金庫城東
    支庫，向其在該行庫擔任助理員，負責辦理臨櫃開戶及存提款業務、不知情之同
    學甲○○謊稱其經客戶丁○○之授權前來辦理開戶事宜云云，隨即冒用丁○○名
    義，填載內容虛偽不實之合作金庫存摺存款綜合約定書，並於其上偽造「丁○○
    」之署押、印文各一枚，同時填載客戶資料卡及於活期儲蓄存款印鑑卡上偽造「
    丁○○」之署押一枚、印文二枚，且出示丁○○前於開戶時所留存之
    正反面各一紙供甲○○核對，致使甲○○誤信乙○○確實獲得丁○○之授權，而
    為其完成丁○○於合作金庫城東支庫之活期儲蓄存款開戶手續，足以生損害於丁○○及合作金庫城東支庫對於帳戶管理之正確性。乙○○順利冒名開戶後，旋於
    翌日利用丁○○委任其代為辦理出金時所授權影印且已蓋有丁○○印文及簽署其
    姓名之空白「客戶保證金提領轉匯申請書」，將其上之丁○○署押及印文先影印
    複製以黏貼於永昌公司「客戶基本資料變更申請書」上，再重新影印後，於其上
    填載內容虛偽不實之變更資料，表示丁○○欲變更出金帳戶至前揭冒名開立之合
    作金庫城東支庫０六００之七六五之六二四二六三號帳戶內，再向永昌公司不知
    情之經辦人員行使，以變更丁○○之出金帳戶，足以生損害於丁○○及永昌公司
    對於處理客戶期貨交易出金事宜之正確性；嗣丁○○因於結清永昌公司期貨交易
    帳戶前須先行辦理期貨交易帳戶之出金事宜，乃委託乙○○使用、填具蓋有丁○○印文及簽署其姓名之空白「客戶保證金提領轉匯申請書」影本，並將該帳戶內
    所結餘之保證金全數轉帳至丁○○於萬泰商業銀行城東分行之帳戶內，乙○○即
    利用為丁○○處理前開事務之際，為違背其任務之行為，於八十九年七月五日，
    在上開「客戶保證金提領轉匯申請書」上填載「提領轉匯方式為新台幣，解款行
    ：合庫銀行城東支庫，帳號：０六００之七六五之六二四二六三」，以此方式將
    丁○○於永昌公司前揭帳戶中之日幣一百一十八萬七千五百元及美金一百四十九
    元提領轉匯至前開冒名申請之丁○○合作金庫城東支庫帳戶內，依當日匯率計算
    各折合新台幣（下同）三十四萬四千七百三十一元及四千五百八十九元，分別於
    八十九年七月五日及同年七月六日入帳。乙○○完成出金後，承前之行使偽造文
    書犯意，除於八十九年七月六日至合作金庫城東支庫，冒用「丁○○」之名義，
    填取三紙虛偽不實之活期儲蓄存款取款憑條，並於其上偽造丁○○之印文，持以
    向銀行經辦人員行使，以提領十萬零三十元、一百元及五萬零三十元現金，並將
    其中之七萬元、八萬元分別匯入陳和益之期貨保證金帳戶，及丁○○之世華銀行
    儲蓄部帳戶內，另一百元則供清償甲○○代墊之開戶費用，用以掩飾犯行外，另
    於同年七月七日、及七月十一日，以上開同一方式偽造活期儲蓄存款取款憑條後
    ，向合作金庫城東支庫之行員行使，提領十九萬四千元款項轉匯至黃朱秀玉於合
    作金庫城東支庫之帳戶內及現金五千萬元以借入為由供己花用，均足生損害於丁○○及合作金庫城東支庫對於帳戶管理之正確性。嗣經丁○○辦理出金之款項遲
    未匯進其萬泰銀行帳戶，發覺有異後，循線查知上情。
二、案經丁○○訴由法務部調查局臺北市調查處移送臺灣臺北地方法院檢察署檢察官
    偵查起訴。
    理  由
壹、被告乙○○部分
一、訊據上訴人即被告乙○○固不否認有前往合作金庫城東支庫為丁○○辦理開戶事
    宜，然矢口否認有何行使偽造私文書及背信等犯行，辯稱：伊是遵照丁○○囑託
    出金才去變更帳戶，印章是她給的，永昌公司客戶基本資料變更申請書上丁○○
    簽名是她自己簽的，印章也是她自己蓋的，其後提領丁○○帳戶內金額，也是丁○○叫伊去提的，當時她說在南部受訓，才拜託伊代為提領，錢提出後除匯入黃
    朱秀玉帳戶內，是伊向丁○○借錢外，其餘均已匯入丁○○指定之丁○○世華銀
    行儲蓄部帳戶及陳和益帳戶，丁○○均已提領，而期貨交易客戶依規定祗能指定
    一銀行帳戶為出金帳戶，苟她未同意變更出金帳戶，原來丁○○指定之出金帳戶
    萬泰銀行城中分行存摺印章皆在她手上，伊如何能出金匯款至她指定之上該銀行
    帳戶云云。
二、經查：
  (一)、被告乙○○確曾於八十九年七月四日、同年七月六日、同年七月七日及同年七
      月十一日分別前往合作金庫城東支庫以丁○○之名義辦理活期儲蓄存款開戶手
      續及各提領十萬零三十元、一百元、五萬零三十元、十九萬四千元及五千元款
      項，並將其中之七萬元、八萬元分別匯入陳和益之期貨保證金帳戶，及丁○○
      之世華銀行儲蓄部帳戶，另一百元則供清償甲○○代墊之開戶費用，及其中之
      十九萬四千元款項轉匯至黃朱秀玉於合作金庫城東支庫之帳戶內，另五千元則
      供己花用，及其於同年七月五日曾受告訴人丁○○之委任，為其辦理於永昌期
      貨帳戶之出金事宜等情，業據被告乙○○陳明於卷，並經同案被告甲○○、告
      訴人丁○○指述甚詳（見偵字第二二七０九號卷第一六八頁反面、原審卷第一
      六六、第一七二頁），且有合作金庫存摺存款綜合約定書、客戶資料卡、活期
      儲蓄存款印鑑卡、各類存款分戶交易明細表各一份、活期儲蓄存款取款憑條四
      紙、活期儲蓄存款憑條一紙及八十九年七月五日客戶保證金提領轉匯申請書二
      紙在卷足憑。
  (二)、被告乙○○雖辯稱至合作金庫開戶的印章是丁○○刻好拿給伊的，是經告訴人
      丁○○授權其代為辦理開戶及存提款云云，然此為告訴人丁○○所否認，且依
      其於原審中供述：因丁○○用萬泰的出金帳戶我拿不到錢，我跟她說另外開戶
      她爸爸的期貨也可以作，她自己的萬泰與世華的帳戶也可以作，也可以還我錢
      ，她就問我那裡可以做，我說我同學合庫可以做，她沒馬上答應，後來我向丁○○要十萬元，她說等出金後再講，我問她是否要在合庫開，她同意後我才跟
      我同學講，我同學說本人沒來不行，除非本人事後有來確認，我後來有再向丁○○確認是否願意在合庫開戶，等她從高雄回來再向合庫確認，丁○○於電話
      中同意，所以我即前往合庫開戶云云（見原審卷第二三四頁），可知其與告訴
      人丁○○商談於合作金庫開戶時，告訴人丁○○人在高雄，初並未同意，嗣以
      電話同意委由被告乙○○出金，則衡情應是授權被告乙○○代刻印章後持以辦
      理開戶事宜，而無可能由告訴人丁○○於南下高雄前事先刻好拿給被告乙○○
      使用才是，被告乙○○所辯告訴人丁○○交付印章乙節，殊與常理不合，委無
      可取。又被告迄未能提出經告訴人丁○○同意開戶之書面授權資料，雖被告指
      期貨交易客戶出金帳戶固定一銀行帳戶，告訴人丁○○委託伊出金，而原來其
      指定之出金帳戶存摺印章不在伊手上，伊如何能受託出金轉匯款至告訴人丁○○指定之帳戶，由此即可推知伊有經過授權變更出金帳戶，然期貨交易客戶出
      金帳戶如何規定？永昌公司如何出金？有無變通之出金方法？告訴人丁○○祗
      為交易買賣之客戶，就其內情，並非能全部瞭然，自不能以其自指定之帳戶中
      領走款項，即推測其必然知曉更動出金帳戶。
  (三)、卷內之合作金庫存摺存款綜合約定書、客戶資料卡、活期儲蓄存款印鑑卡上之
      筆跡與告訴人丁○○之筆跡相較，以肉眼即得辨識應非同一人所為。依同案被
      告甲○○供稱：八十九年七月四日乙○○告訴我因丁○○在永昌期貨所開立之
      期貨交易帳戶急需辦理變更存款帳戶以利出金，丁○○在南部不克北上辦理開
      戶事宜，因此將其印章及代理開戶，乙○○自行填具丁○○之合庫城東支庫活
      期儲蓄存款開戶約定書及印鑑卡等文件後持至合庫城東支庫拜託我幫忙，在上
      述文件上核對資料無誤後核章交由開戶人員辦理後續開戶申請事宜，因永昌期
      貨之業務處理程序上對客戶辦理變更出金帳戶時皆須由客戶本人向該公司辦理
      確認無誤後始同意其變更申請，在出金前該公司仍會向客戶本人確認無誤始撥
      款，故我認為乙○○應確係受丁○○之委託來辦理開戶而同意幫忙，其中丁○○開戶存款新台幣一百元係由我代墊。我並未依核對丁○○本人
      本人開戶等規定辦理，當時乙○○曾表示事後丁○○會前來補簽名完成程序，
      但事後我忙於業務而忘記此事等語（見調查卷第三十五頁），顯示被告乙○○
      前往合作金庫以丁○○名義辦理開戶手續之過程中，均未經渠等二人與告訴人
      丁○○聯繫，則事前既未經聯繫，苟確經授權，衡情事後亦應有確認之動作才
      是，然告訴人丁○○始終未曾前往簽名確認，足認被告乙○○故意隱瞞而有虛
  (四)、被告乙○○並不否認案發當時告訴人丁○○已南下高雄讀書，及已有萬泰商業
      銀行城東分行之出金帳戶等情，衡情實無由再委託被告乙○○前往合作金庫城
      東支庫另行開戶，以供日後出金之理，縱萬泰商業銀行城東分行之存摺印章在
      告訴人丁○○處，以現在快遞之方便，告訴人丁○○本可將之快速寄達被告乙○○，以利出金轉匯事宜，何庸再麻煩另設帳戶？被告乙○○對於告訴人丁○○委託其另行開立帳戶動機之辯解，洵與常情有違，難以採信。又卷附合作金
      庫存摺客戶資料卡上所填載之聯絡處所係：臺北縣汐止市○○街四六巷十六號
      四樓之地址即為被告乙○○之住處，而前開印鑑卡上所留存之聯絡電話000
      00000乃永昌公司之電話，均無法即時聯繫告訴人丁○○本人，業據被告
      乙○○自承在卷，苟如被告乙○○所言純係告訴人丁○○授權其辦理開戶，則
      其填載被告乙○○之住處作為聯絡處，並以永昌公司之電話號碼作為聯絡方式
      ，即有悖事理，再參酌告訴人丁○○前揭合作金庫城東支庫帳戶內於八十九年
      七月四日開戶後迄至同年七月十一日止之各筆存、提款紀錄，均係被告乙○○
      本人所為，無一係經告訴人丁○○親自辦理，此不惟迭據被告乙○○供明，且
      有卷附之合作金庫城東支庫各類存款分戶交易明細表、活期儲蓄存款取款憑條
      及匯款申請書代收入傳票多紙在卷可稽，益徵被告乙○○係冒用丁○○名義擅
      自開立前開帳戶及數次冒名提領。
  (五)、被告乙○○於偵查中先供稱：永昌公司客戶基本資料變更申請書上丁○○之簽
      名是她自己簽的，印章也是她蓋的，然隨即改稱基本資料變更申請書是丁○○
      傳真給我的，感熱紙會變形，所以看起來不相符云云（見上開偵卷第一五九頁
      ），於原審審理中再稱：丁○○從開戶後出金單都由我填好傳真給丁○○簽名
      後傳真回來，出金、客戶基本資料變更、保證金提領轉匯申請書都一樣云云（
      見原審卷第二三○頁），前後所供，已有不一。且查永昌期貨經紀股份有限公
      司九十二年十月二十八日函送原審之丁○○名義客戶保證金提領轉匯申請書中
      八十九年六月一日之申請書一紙、八十九年六月五日之申請書二紙、八十九年
      七月五日之申請書二紙及八十九年五月十九日、八十九年七月五日客戶基本資
      料變更申請書各一紙，經原審於九十二年十二月三十日當庭勘驗結果：以上永
      昌期貨經紀股份有限公司檢送之留存文書其授權人欄、申請人欄的丁○○簽名
      、印文之簽名大小、間隔、筆順均完全一致，簽名與印章之間隔距離也完全相
      同，認上開文書之簽章欄經重疊透光檢視均完全相同，應屬簽名用印完成後影
      印而成（見原審卷第二九八頁），顯見八十九年七月五日以丁○○名義製作之
      「客戶基本資料變更申請書」，應係經被告乙○○利用告訴人丁○○前委任其
      代為辦理出金時所出具、蓋有丁○○印文及署押之某份「客戶保證金提領轉匯
      申請書」影印、複製簽名欄後，黏貼於前開申請書上，再重新影印製作而成甚
      明。
  (六)、被告乙○○係冒名於合作金庫城東支庫開立並使用丁○○之上開帳戶，已如前
      述，則告訴人丁○○自無可能授權被告乙○○將其永昌期貨帳戶內之保證金提
      領轉匯至上開其所未曾知悉之帳戶，其理甚明，是被告乙○○應係擅自將告訴
      人丁○○於永昌公司期貨交易帳戶內所結餘之客戶保證金出金至前揭其冒名開
      立之合作金庫城東支庫０六００之七六五之六二四二六三號帳戶內無誤。被告
      乙○○冒用告訴人丁○○名義於合作金庫城東分行之活期儲蓄存款辦理開戶手
      續並多次提領轉匯，均足以生損害於丁○○本人及合作金庫城東支庫對於帳戶
      管理之正確性，而其受告訴人丁○○之委任處理出金事宜，竟擅自將丁○○永
      昌期貨保證金帳戶內款項出金至其冒名開立之帳戶中，自行運用，並予借入花
      用，顯有為自己不法利益之意圖，並致生損害於告訴人丁○○之財產，至被告
      乙○○雖另指：若丁○○的出金帳戶變更，結算時稽核人員會向本人確認云云
      ，然告訴人丁○○否認其事，證人即永昌公司之稽核人員安慧中亦到庭結稱：
      稽核人員只抽樣作事後之書面審核，不會向客戶確認，只檢查是否與原留印鑑
      相符，本件是否有稽核過我忘記了等語（見原審卷第二八一頁至第二八三頁）
      ，查被告乙○○為永昌公司業務員，就此抽樣檢查，當知之甚稔，則被告乙○○上開所指，即無可取，自不足為其有利之認定。
  綜上所述，本件事證明確，被告乙○○上開所辯，無非事後卸責之詞，不足採信，
  其之犯行洵堪認定，應依法論科。
三、核被告乙○○所為，係犯刑法第二百十六條、第二百十條行使偽造私文書罪、第
    三百四十二條第一項背信罪。公訴人認被告乙○○前揭變更告訴人丁○○之出金
    帳戶並將其永昌期貨保證金帳戶內款項出金至其冒名開立帳戶之犯行，應係成立
    刑法第三百三十九條第一項之詐欺取財罪名，然核諸告訴人丁○○委任被告乙○○為其辦理出金事宜，並非因被告乙○○向其施用詐術之結果，且其同係自行決
    定要結清永昌公司之期貨交易帳戶，亦未陷於何錯誤，公訴意旨，尚有誤會，此
    部分起訴法條應予變更。又公訴人於起訴事實欄中雖未論及被告乙○○於八十九
    年七月六日於冒名開立之前揭丁○○帳戶中提領一百元之行使偽造文書犯行，然
    該部分事實與公訴人起訴之犯罪事實有連續犯之裁判上一罪之關係，應為起訴效
    力所及，自在本院所得審理範圍。被告偽刻印章持以蓋用之行為為偽造私文書之
    部分行為，偽造私文書之低度行為復為行使偽造私文書之高度行為所吸收，均不
    另論罪。被告多次行使偽造私文書之犯行，時間緊接，犯意概括，所犯構成要件
    相同，為連續犯以一罪論，並加重其刑。又被告所犯背信罪、行使偽造私文書二
    罪之間，具有方法結果之牽連關係，應從一重之行使偽造私文書罪處斷。原審論
    處被告罪刑本非無見，惟背信罪之主觀構成要件為意圖為自己不法之利益，原判
    決誤載為意圖為自己不法之所有，且被告祗有一次出金之背信行為，原判決誤為
    多次，又被告係提領八萬元匯入告訴人丁○○世華銀行儲蓄部帳戶內，原判決誤
    為提領五萬元匯入萬泰銀行城東分行，致犯罪事實有誤，均有未洽，被告上訴否
    認犯罪，雖無理由，惟原判決此部分既有可議，仍屬無可維持，自應由本院將原
    判決此部分撤銷，爰審酌被告乙○○前無犯罪前科，素行良好，有本院被告全國
    前案紀錄表在卷可參，及其犯罪之動機、目的、所生損害、犯後否認犯行，迄未
    與告訴人丁○○達成民事和解等一切情狀，量處如主文所示之刑，以示懲戒。另
    查被告行為後，刑法第四十一條業於九十年一月四日修正通過，並於同年一月十
    日公布，而於同年一月十二日生效，將得易科罰金之折算標準由最重本刑為三年
    以下有期徒刑以下之刑之罪提高為有期徒刑五年以下之刑之罪，經比較新舊法之
    結果，以新法有利於被告，應適用新法，爰依修正後刑法第四十一條第一項規定
    諭知易科罰金之折算標準。偽造如附表所示之文書上偽造之「丁○○」署押及印
    文，應依刑法第二百十九條規定宣告沒收之。
四、公訴意旨略以：丁○○於八十九年五、六月間，因乙○○告知以其父親陳和益名
    義開立期貨交易帳戶可得手續費減半之優惠，而得陳和益之同意開立期貨交易帳
    戶，嗣因陳和益並未設立出金帳戶而未能完成開戶程序，乙○○竟承上開不法所
    有之意圖，以張上聰在合作金庫城東支庫帳號0000000000000號帳
    戶名義偽填為陳和益之出金帳戶而完成開戶程序後，未經丁○○、陳和益之同意
    ，即以己意用陳和益之期貨帳戶名義而自八十九年六月五日起至同年十二月二十
　　五日止為自己進行日本期貨之交易，並在期貨買賣委託書共三十紙上偽蓋私刻之
　　陳和益印章，而將丁○○匯入陳和益帳戶作為保證金之五十五萬元虧空殆盡，亦
　  足生損害於陳和益與永昌公司。因認被告乙○○涉有期貨交易法第六十三條第四
    款、第一百十六條第一款利用期貨交易人帳戶或名義為自己從事交易罪及刑法第
    二百十六條、第二百十條之行使偽造私文書罪嫌云云。
　(一)、按事實之認定，應憑證據，如未能發現相當證據，或證據不足以證明，自不能
      以推測或擬制之方法，以為裁判基礎；又認定不利於被告之事實，須依積極證
      據，苟積極證據不足為不利於被告事實之認定時，即應為有利於被告之認定，
      更不必有何有利之證據。又認定犯罪事實所憑之證據，雖不以直接證據為限，
      間接證據亦包括在內；然而無論直接或間接證據，其為訴訟上之證明，須於通
      常一般之人均不致有所懷疑，而得確信其為真實之程度者，始得據為有罪之認
      定，倘其證明尚未達到此一程度，而有合理之懷疑存在時，事實審法院復已就
      其心證上理由予以闡述，敘明其如何無從為有罪之確信，因而為無罪之判決，
      尚不得任意指為違法。最高法院分別著有四十年度台上字第八十六號、三十年
      度上字第八一六號、七十六年台上字第四九八六號判例可參。
  (二)、本件公訴人認被告乙○○涉有此部分違反期貨交易法及行使偽造私文書等犯行
      ，無非以告訴人丁○○、陳和益之指訴、證人丙○○、蔡櫻瑜之證詞、及有永
      昌公司期貨買賣委託書等為主要論據。訊據被告乙○○堅決否認有何前揭犯行
      ，辯稱：伊未告知丁○○用陳和益的名義開戶可以手續費減半，祗是請她幫忙
      做業績多開一個帳戶，伊沒有使用陳和益的帳戶從事期貨交易，八十六年六月
      五日到同年十二月五日伊也沒有用陳和益的戶頭進行日本期貨交易，這個帳戶
      一直都是丁○○在使用，帳戶內保證金五十五萬元是她自行交易虧損等語。
  (三)、經查：
    １、告訴人陳和益於永昌公司之期貨開戶文件為被告乙○○填載，且開戶申請書
        中所記載陳和益之學歷係「專科」，並不正確，實際上係高職，其所記載之
        聯絡電話及緊急聯絡人陳蘇晴秀（即告訴人陳和益之配偶）之行動電話號碼
        實際上分別為告訴人丁○○之住處及行動電話，居住地址臺北市○○街八十
        七巷三十四弄五樓亦為告訴人之居處等情，業經被告乙○○及告訴人丁○○
        一致供明（見原審卷第一五八頁、第二九四頁），並有前開開戶文件一冊在
        卷可憑。雖告訴人於原審調查時指稱：我有委託乙○○以陳和益名義開戶，
        但乙○○把我填的開戶書掉包，自己重寫一份申請書，他是拿開戶書到我家
        附近的咖啡廳，我自己有填寫一份開戶資料，但後來整張被掉包，筆跡都不
        是我的，聯絡人原本我是填自己云云（見原審卷第三十六、第三十七及第一
        五八頁），然苟其此部分指述為真，則被告乙○○既圖在告訴人陳和益所開
        立之期貨帳戶內進行交易，其大可直接依丁○○所交付之陳和益開戶申請書
        上之資料重新謄寫，而無須一方面變更記載聯絡人為陳蘇晴秀，一方面又填
        載告訴人丁○○之行動電話及居處電話，方便永昌公司之承辦人員得隨時與
        告訴人丁○○保持聯繫，是被告乙○○指：陳和益之資料是丁○○在電話中
        唸給其寫的乙節，應非虛妄，堪予採信。
    ２、被告乙○○於台北市調查處初訊時即供稱：丁○○於八十九年六月以陳和益
        名義在永昌代辦期貨交易帳戶時未提供陳和益銀行帳戶作為出金帳戶，致開
        戶程序不完整而無法交易，我乃告訴她有關開戶資料內若未填寫出金帳戶則
        無法進行交易且出金帳戶必須為開戶人本人之帳戶始能出金，丁○○要我自
        行填寫銀行帳戶暫時完成陳和益帳戶之開戶手續，日後要出金她會提供陳和
        益之帳戶俾供出金，因此我暫時填具張上聰在合庫城東支庫帳號以完成陳和
        益之開戶手續，當時我曾將上述帳戶告知她，且這並不影響陳和益帳戶日後
        出金權益，因永昌期貨接到客戶要求出金時係以開戶人姓名及其名下之銀行
        帳戶作為出金帳戶，因此若其開戶所填具之帳戶非開戶人名下銀行帳戶，永
        昌期貨則無法完成出金撥付手續等語（見調查卷第二頁反面），核與證人即
        財政部證券暨期貨管理委員會專員蔡櫻瑜及科長阮麗蓉證稱：早期的法令在
        八十八年七月二十九日前並無規定，在七月二十九日後才開始有指定完成一
        個期貨帳戶後須指定一個出金帳戶，丁○○的帳戶是在八十七年九月即開戶
        ，而陳和益是在八十九年五月二十五日開戶應是適用新規定，如果不是指定
        本人出金帳戶即違反規定之情節相合，雖上開二證人另稱是有可能在永昌公
        司未經稽核之情形下由張上聰的帳戶出金等語（見偵字第二二七０九號卷第
        一０二頁），惟核諸卷內資料並未發現被告乙○○曾利用陳和益之前開期貨
        帳戶辦理出金，八十九年七月六日尚且主動入金七萬元至其帳戶內，業如前
        述，況被告乙○○對於出金帳戶必須為開戶本人之帳戶始能出金乙節，既已
        知之甚詳，衡情亦無擅自更改與其不相干第三人之帳戶之實益，是被告所辯
        僅為暫時完成開戶手續乙節，應堪採信。從而，公訴人僅依據被告填寫張上
        聰之帳戶，即認定其主觀犯意係欲在告訴人陳和益之帳戶中進行期貨交易云
        云，似嫌速斷。
    ３、告訴人丁○○雖指被告乙○○完成陳和益開戶後，即以已意在該帳戶內為自
        己進行日本期貨交易，惟告訴人之指訴無非在使被告受刑事訴追為主要目的
        ，是其指訴每與事實偏離，故仍需調查其他證據以資審認，查本件告訴人丁○○於偵查中先稱：陳和益部分我沒有授權乙○○做交易云云，嗣即改稱：
        我雖有委託乙○○交易，但他未照我的意思去交易，我父親帳戶是我在使用
        ，我也有委託乙○○做過交易，並續指稱：買賣委託書只要是日本期貨的部
        分一定不是我委託的，且我父親的部分那三十張委託書均非我委託的云云（
        見上開偵卷第一五九頁、第一八二頁），其於原審審理中再供稱：我只有使
        用陳和益帳戶操作期貨一、二筆，我辦完他的戶頭就到高雄讀書，陳和益的
        戶頭我以電話委託的方式操作等語，嗣又改稱：這裡面都不是我交易的等語
        ，及日本期貨的部分不是我操作的，我根本不懂云云（見原審卷第三十六頁
        、第一六０頁），可知告訴人丁○○就對於是否曾授權被告乙○○於陳和益
        之期貨帳戶內從事期貨交易，及其本人是否曾於陳和益帳戶內從事期貨交易
        等情，前後指述均有未合。再徵之告訴人於警詢中指稱：八十九年五月間乙○○向我誑稱若我以我家人名義另開一個期貨帳戶從事交易可獲交易手續費
        減半優惠，我以父親陳和益名義開立交易帳號來買賣期貨，將我個人帳戶金
        額轉入陳和益帳戶從事期貨交易云云（見調查卷第十頁反面），然其於開立
        陳和益帳戶後，卻仍於其自己所有之永昌公司期貨交易帳戶內密集從事期貨
        交易，此有永昌公司期貨買賣委託書及期貨交易人買賣報告書等資料在卷為
        憑，足認告訴人丁○○指述，殊有瑕疵可指，告訴人之指述既有瑕疵，即不
        得作為被告乙○○有罪認定之依據。
    ４、再觀諸告訴人陳和益於永昌公司期貨交易帳戶內之各筆交易明細資料（詳卷
        附之永昌公司檢具之買賣委託書及期貨交易人買賣報告書正本），就其自八
        十九年六月五日起至同年十二月間止之期貨交易中，於八十九年六月五日、
        六月十九日、六月二十三日、七月七日、七月十日有多筆美國摩股期貨買賣
        ，並非僅如告訴人所言僅有日本期貨交易，且告訴人就前開帳戶之數十筆交
        易中是否僅有日本期貨部分未經授權乙節，其前後指述並不一致，已如前述
        ，再參照前開買賣委託書均有電話下單或當面下單等方式穿插其中，且當面
        下單者又均加蓋陳和益之開戶印鑑章，從而僅憑上開交易資料，實難以認定
        被告乙○○是否確實未經告訴人授權而為期貨交易甚明。
  (四)、綜上，被告乙○○前揭所辯，尚堪採信。此外，復查無其他積極證據足資證明
      其確有公訴人所指之此部分犯行，揆諸前揭判例意旨，被告乙○○此部分犯行
      實屬不能證明，原審基此就違反期貨交易法部分為其無罪之諭知，另就行使偽
      造私文書部分，因公訴人認與前揭論罪科刑部分，有連續犯之裁判上一罪關係
      ，爰不另為無罪之諭知，核無不合，檢察官上訴意旨猶執詞指摘原判決此部分
      不當，非有理由，應予駁回。
貳、被告甲○○部分
　一、公訴意旨略以：被告甲○○為合作金庫城東分行任助理員，負責臨櫃開戶、存
      款、提款等業務，係依法令從事公務之人員。其與乙○○為同學關係，乙○○
      明知丁○○並未要求變更期貨保證金出金帳戶，竟於八十九年七月四日前在不
      詳地點委請不知情之刻印者偽刻丁○○之印章，持向合作金庫城東分行甲○○
      處，填載存款印鑑卡、開戶約定書、客戶資料卡等相關資料，並偽簽丁○○姓
      名及盜蓋印章於其上，以開立戶名為丁○○之合作金庫城東分行帳戶；甲○○
      明知乙○○並未獲得丁○○之授權，竟基於幫助偽造文書之犯意，代墊開戶金
      額一百元後，幫助乙○○完成上開開戶程序。因認被告甲○○所為係犯刑法第
      二百十六條、第二百十條之行使偽造私文書幫助罪嫌，並應依刑法第一百三十
      四條加重其刑云云。
  二、本件公訴人認被告甲○○涉有前開幫助行使偽造私文書之犯行，無非以告訴人
      丁○○之指訴及八十九年七月四日存款印鑑卡、開戶約定書、客戶資料卡及存
      摺影本、八十九年七月六日合作金庫取款憑條等為主要論據。訊據被告甲○○
      堅決否認有何前揭犯行，辯稱：伊以為乙○○開戶已得到丁○○授權，伊絕無
      要幫助其虛設帳戶等語。
　三、經查：
    (一)、被告甲○○於八十九年七月四日由共同被告乙○○持告訴人之
        印章前往其所任職之合作金庫城東支庫開立丁○○之前述活期儲蓄存款帳戶
        時，未經向告訴人本人聯絡、確認是否有開戶之意思，且無提供委託書即逕
        行為乙○○辦理開戶事宜等情，不惟迭據其供明，且經共同被告乙○○證明
        無訛。且有合作金庫存摺存款綜合約定書、客戶資料卡、活期儲蓄存款印鑑
        卡、各類存款分戶交易明細表各一份在卷足憑，此部分事實固無疑義。
    (二)、惟被告甲○○於偵查初訊時即供稱：乙○○告訴伊因丁○○在永昌期貨所開
        立之期貨交易帳戶急需辦理變更存款帳戶以利出金，丁○○在南部不克北上
        辦理開戶事宜，因此將其印章及影本委託乙○○代理開戶，乙○○自行填具
        丁○○之合庫城東支庫活期儲蓄存款開戶約定書及印鑑卡等文件後持至合庫
        城東支庫拜託伊幫忙，伊在上述文件上核對期貨之業務處理程序上對客戶辦
        理變更出金帳戶時皆須由客戶本人向該公司辦理確認無誤後始同意其變更申
        請，在出金前該公司仍會向客戶本人確認無誤始撥款，故伊認為乙○○應確
        係受丁○○之委託來辦理開戶而同意幫忙等語，嗣於法院迭次審問時仍為同
        一之供述，前後一貫，質之同案被告乙○○亦供稱：我有跟甲○○講說有得
        到丁○○之授權等語（見原審卷第二十頁），互核相符，查共同被告乙○○
        為永昌公司業務員，而業務員受託為客戶變更帳戶處理出金事宜，事屬尋常
        ，乙○○與甲○○又係大學同學，業據渠等二人供述在卷，彼此間有多年同
        窗情誼，自有充分之信任感，被告甲○○主觀上因認乙○○已得告訴人之授
        權，而同意通融採取便宜措施，先行為其辦理丁○○之開戶，事屬合理，實
        難遽指被告甲○○有何幫助偽造文書之故意。
    (三)、再觀諸告訴人丁○○供述：「（為何認為甲○○是冒名開戶之共犯？）他當
        初說是疏忽，但我跟他講我發生的事情之後，我在電話裡面有跟他聊過，他
        的口氣很差，跟我亂報去查也不是，如果他發現應該熱心幫我處理云云（見
        原審卷第一七四頁），從而，告訴人丁○○應係因被告甲○○於案發後之處
        理態度不佳，而推論其與同案被告乙○○間應有共同犯意聯絡，惟此實屬事
        後臆測之詞，尚難採信。
　四、綜上所述，被告甲○○上開辯稱以為乙○○得到告訴人丁○○授權乙節，並非
      虛妄，堪予採信，此外，本院復查無其他積極證據足資證明被告確有公訴人所
      指之犯行，揆諸前揭說明，被告甲○○犯罪應屬不能證明，原審基此為其無罪
      之諭知，核無不合，檢察官上訴猶執詞指摘原判決此部分不當，非有理由，應
      予駁回。
據上論斷，應依刑事訴訟法第三百六十九條第一項前段、第三百六十八條、第三百六
十四條、第二百九十九條第一項前段、第三百條、刑法第五十六條、第二百十六條、
第二百十條、第三百四十二條第一項、第五十五條、第二百十九條、第二條第一項前
段、第四十一條第一項、罰金罰鍰提高標準條例第一條前段、第二條，判決如主文。
本案經檢察官陳維練到庭執行職務。
中　　　華　　　民　　　國　　九十三　　年　　　六　　　月　　　十　　　日
                              臺灣高等法院刑事第一庭
                                  審判長法  官  李　相　助
                                        法  官  黃　聰　明
                                        法  官  楊　貴　雄
右正本證明與原本無異。
如不服本判決，應於收受送達後十日內向本院提出上訴書狀，其未敘述上訴之理由者
並得於提起上訴後十日內向本院補提理由書（均須按他造當事人之人數附繕本）。
                                        書記官  林　淑　貞
中　　　華　　　民　　　國　　九十三　　年　　　六　　　月　　 十一 　　日
附錄：本案論罪科刑法條全文
中華民國刑法第二百十六條
行使第二百十條至第二百十五條之文書者，依偽造、變造文書或登載不實事項或使登
載不實事項之規定處斷。
中華民國刑法第二百十條
偽造、變造私文書，足以生損害於公眾或他人者，處五年以下有期徒刑。
中華民國刑法第三百四十二條第一項
為他人處理事務，意圖為自己或第三人不法之利益，或損害本人之利益，而為違背其
任務之行為，致生損害於本人之財產或其他利益者，處五年以下有期徒刑、拘役或科
或併科一千元以下罰金。
附表：
一、丁○○合作金庫城東支庫存摺存款綜合約定書上偽造之「丁○○」之署押及印文
    各壹枚。
二、丁○○合作金庫城東支庫存款印鑑卡上偽造之「丁○○」署押壹枚及印文貳枚。
三、永昌期貨經紀股份有限公司八十九年七月五日客戶基本資料變更申請書上偽造之
    「丁○○」署押及印文各壹枚。
四、八十九年七月六日合作金庫城東支庫丁○○名義、提款金額為十萬零三十元之活
    期儲蓄存款取款憑條上偽造之「丁○○」印文壹枚。
五、八十九年七月六日合作金庫城東支庫丁○○名義、提款金額為五萬零三十元之活
    期儲蓄存款取款憑條上偽造之「丁○○」印文壹枚。
六、八十九年七月六日合作金庫城東支庫丁○○名義、提款金額為一百元之活期儲蓄
    存款取款憑條上偽造之「丁○○」印文壹枚。
七、八十九年七月七日合作金庫城東支庫丁○○名義、提款金額為十九萬四千元之活
    期儲蓄存款取款憑條上偽造之「丁○○」印文壹枚。
八、八十九年七月十一日合作金庫民生支庫丁○○名義、提款金額為五千元之活期儲
    蓄存款取款憑條上偽造之「丁○○」印文壹枚。
